【裁判字號】    98,訴,2084
【裁判日期】    981012
【裁判案由】    給付不足買賣價金
【裁判全文】
臺灣臺中地方法院民事裁定  98年度訴字第2084號
原      告  大為建設開發股份有限公司
法定代理人  丙○○
訴訟代理人  乙○○
被      告  甲○○○○○○
上列當事人間給付不足買賣價金事件，本院裁定如下：
    主    文
本件移送臺灣宜蘭地方法院。
    理    由
一、按當事人得以合意定第一審管轄法院；又第24條之合意管轄
    ，如當事人之一造為法人或商人，依其預定用於同類契約之
    條款而成立，按其情形顯失公平者，他造於為本案之言詞辯
    論前，得聲請移送於其管轄法院，民事訴訟法第24條第1項
    前段及第28條第2項前段分別定有明文。觀諸其立法意旨，
    在於當事人之一造為法人或商人時，通常占有經濟上之強勢
    地位，如因契約涉訟而須赴被告之住、居所地應訴，無論在
    組織及人員編制上，均尚難稱有重大不便。如法人或商人以
    預定用於同類契約之債務履行地或合意管轄條款，與非法人
    或商人之他造訂立契約時，他造就此類條款表面上雖有締約
    與否之自由，實際上幾無磋商或變更之餘地。則一旦因該契
    約涉訟，他造即必須遠赴法人或商人以定型化契約所預定之
    法院應訴，在考量應訴之不便，且多所勞費等程序上不利益
    之情況下，經濟上弱勢者往往被迫放棄應訴之機會，如此不
    僅顯失公平，並某程度侵害經濟上弱勢者在憲法上所保障之
    訴訟權，於是特別明文排除合意管轄規定之適用。是以，定
    型化契約當事人因此爭執涉訟時，如法人或商人據此向合意
    管轄法院起訴，在不影響當事人程序利益及浪費訴訟資源之
    情況下，非法人或商人之他造於為本案之言詞辯論前，得聲
    請移送於其管轄法院。因此，在無其他特別審判籍管轄法院
    之適用時，法院受理此種移轉管轄之聲請，自應依民事訴訟
    法第1條「以原就被」原則定其管轄法院。
二、本件原告起訴主張被告應給付新臺幣（下同）73萬元之買賣
    價金及滯付利息，兩造所簽立之建物預定買賣契約書第22條
    固約定：「如因本契約涉者，雙方同意以臺中地方法院為第
    一審管轄法院」。惟被告係住居於「宜蘭縣冬山鄉○○村○
    ○路○段323巷40號」，有原告所提出之被告之戶籍謄本1紙
    在卷可憑，是被告其日常生活作息之地點均在該地區附近，
    且本院若謂被告應受原告單方所擬定上開契約條款之約束，
    勢須由該處所遠赴本院應訴，多所勞費，則被告或有可能在
    考量勞力、時間及費用等程序上不利益之情況下，即因此放
    棄應訴之機會。由此可見原告作為一商號之商人，以事先擬
    定之建物預定買賣契約書之上開定型化約定條款，約定本院
    為管轄法院，核諸上情，顯失公平，為保護經濟上弱勢之被
    告，揆之前揭規定及說明，本件自應排除上開合意管轄條款
    之適用，而依民事訴訟法第1條第1項之規定，由被告住居所
    地之法院管轄，爰依被告聲請，將本件移送於管轄之臺灣宜
    蘭地方法院。
三、依民事訴訟法第28條第2項裁定如主文。
中    華    民    國    98    年    10    月    12    日
                  民事第一庭  法  官  劉正中
以上為正本係照原本作成。
如不服本裁定，應於送達後10日內，向本院提出抗告狀並表明抗
告理由，如於本裁定宣示後送達前提起抗告者，應於裁定送達後
10日內補提抗告理由書（須附繕本）。
中    華    民    國    98    年    10    月    12    日
                               書記官  林素珍


司法院資訊處製作；財團法人民間司法改革基金會備份。
